【裁判字號】    98,抗,1278
【裁判日期】    980909
【裁判案由】    假扣押
【裁判全文】
臺灣高等法院民事裁定                  98年度抗字第1278號
抗  告  人  乙○○
上列抗告人因與相對人甲○○間聲請假扣押事件，對於中華民國
98年6月5日臺灣臺北地方法院98年度裁全字第3933號裁定提起抗
告，本院裁定如下：
    主      文
原裁定廢棄。
相對人於原法院之聲請駁回。
聲請及抗告訴訟費用由相對人負擔。
    理      由
一、按債權人就金錢請求或得易為金錢請求之請求，欲保全強制
    執行者，得聲請假扣押。假扣押，非有日後不能強制執行或
    甚難執行之虞者，不得為之。請求及假扣押之原因應釋明之
    ，民事訴訟法第522條第1項、第523條第1項、第526條第1項
    定有明文。又新修正民事訴訟法第526條第2項，已將「債權
    人雖未為前項釋明，如就債務人所應受之損害已供法院所定
    之擔保者，得命為假扣押」之規定，修正為「前項釋明如有
    不足，而債權人陳明願供擔保或法院認為適當者，法院得定
    相當之擔保，命供擔保後為假扣押」，以與同條第1項規定
    「請求及假扣押之原因，應釋明之」相呼應。是請求及假扣
    押之原因，債權人如未先為釋明，縱就債務人所應受之損害
    供法院所定之擔保者，亦不得命為假扣押，必因釋明而有不
    足，並經債權人陳明願供擔保或法院認為適當者，始得命供
    擔保後為假扣押（最高法院94年度台抗第665號、94年度台
    抗第156號裁定參照）。
二、相對人於原法院聲請意旨略以：兩造之母於民國98年3月28
    日往生，相對人為處理申報遺產稅之相關程序，經向國稅局
    調閱財產清冊後，發現其名下竟完全無現金，且抗告人亦將
    家族公產占為己有，經查抗告人有銀行現金及不動產，若任
    令其處分，相對人將受有新臺幣8,500萬元之損失，為恐日
    後有不能強制執行或甚難執行之虞，願供擔保聲請假扣押，
    固據提出存證信函影本，釋明其請求之原因，惟就抗告人有
    何日後不能強制執行或甚難執行之虞之假扣押原因，並未提
    出可即時調查之證據以供釋明；復於本院通知其陳述意見，
    僅謂相對人於聲請本件假扣押前，曾與抗告人會面協商，然
    均無結果，且抗告人於協商破裂後，知悉相對人父子三人可
    能對其提起訴訟，便已開始將其帳戶內之資金陸續轉出，相
    對人雖已儘速辦理假扣押程序，但僅扣得零星存款，絕大多
    數現金存款皆已流向不明，準此，若不進行假扣押程序，顯
    有不能強制執行或甚難執行之虞云云，惟仍未提出任何證據
    以釋明假扣押之原因，依上開說明，法院自不得准予假扣押
    。原裁定不察，准為假扣押，即有未合，抗告意旨指摘原裁
    定不當，求予廢棄，為有理由，爰由本院廢棄原裁定，並駁
    回相對人假扣押之聲請。
三、據上論結，本件抗告為有理由，爰裁定如主文。
中    華    民    國    98    年    9     月    9     日
                  民事第十五庭
                      審判長法  官  林恩山
                            法  官  陳雅玲
                            法  官  郭松濤
正本係照原本作成。
本裁定除以適用法規顯有錯誤為理由，不得再抗告。如提起再抗
告，應於收受送達後10日內委任律師為代理人向本院提出再抗告
狀，並繳納再抗告費新臺幣1,000元整。
中    華    民    國    98    年    9     月    10    日
                            書記官  林麗觀

司法院資訊處製作；財團法人民間司法改革基金會備份。
